最高法院刑事判決　　　　　　　　　 110年度台上字第5650號
上　訴　人　莊富翔
 
 
上列上訴人因違反期貨交易法案件，不服臺灣高等法院中華民國
110年8月26日第二審判決（110年度金上訴字第8號，起訴案號：
臺灣臺北地方檢察署108 年度偵字第1810、1811號），提起上訴
，本院判決如下：
    主  文
上訴駁回。
    理  由
一、按刑事訴訟法第377 條規定，上訴於第三審法院，非以判決
    違背法令為理由，不得為之。是提起第三審上訴，應以原判
    決違背法令為理由，係屬法定要件。如果上訴理由書狀並未
    依據卷內訴訟資料，具體指摘原判決不適用何種法則或如何
    適用不當，或所指摘原判決違法情事，顯與法律規定得為第
    三審上訴理由之違法情形，不相適合時，均應認其上訴為違
    背法律上之程式，予以駁回。
二、本件上訴人莊富翔上訴意旨略以：
  ㈠其未分享本件犯罪所得。有無犯罪所得，應依嚴格證明法則
    及「罪證有疑，利於被告」之原則為之。原判決以自由證明
    及估算之方法，推論其有犯罪所得，有判決未依證據及適用
    法則不當之違法。
  ㈡原判決援引證人陳建中、李躍銨（下稱陳建中等2 人）之證
    述，認定其有犯罪所得，然陳建中所述，係與同案被告劉南
    邦（業經第一審判處罪刑確定）相關之犯罪事實；李躍銨所
    述之金融商品，與其無關；其不認識陳建中；陳建中等2 人
    之證言，均與認定其有無犯罪所得無直接關係。原審不察，
    遽採為不利其之認定，顯有違誤。
  ㈢依其涉案程度及與其他共同正犯之刑度相較，原判決對其量
    刑過重，違反比例原則。
三、惟查：原判決維持第一審關於論處上訴人共同犯期貨交易法
    第112 條第5項第5款之非法經營期貨經理事業罪刑及諭知沒
    收等部分之判決，駁回其在第二審之上訴。已併引用第一審
    判決書之記載，詳敘認定犯罪事實所憑證據及理由。並對如
    何認定：上訴人認罪之自白，有相關佐證，足認與事實相符
    ，堪以採信；其係自設「香港富驊國際金融規劃中心」及「
    香港富華國際金融規劃中心」之負責人，指揮旗下業務員李
    躍銨等人對外向不特定多數人招攬投資期貨商品；上訴人有
    犯罪所得；其所得範圍，按投資人購買期貨商品金額1%之較
    有利方式估算；其否認為負責人或有犯罪所得等辯詞，均不
    可採；皆依據卷內資料予以指駁及敘明。從形式上觀察，原
    判決並無違背法令之處。
四、原判決以第一審判決附表所示投資人，除匯入投資款外，亦
    有匯入「佣金」之情形；共同被告劉南邦不爭執起訴書所載
    ，其與上訴人之佣金所得分係投資金額之3%；佐以業務員陳
    建中等2 人關於從事本件業務，有獲取報酬之證言，及上訴
    人自承負責辦理投資期貨課程，支付講師費、場地租金、找
    投資人來上課等職位、權限；因認衡諸常理，上訴人本件非
    法經營期貨經理事業之所得，必較擔任招攬業務之陳建中為
    高，而依最有利上訴人之方式，估算上訴人犯罪所得範圍為
    投資人購買期貨商品金額之1%（見原判決第3頁至第5頁）。
    則原判決係依上訴人自承之事實及李躍銨之證言等間接證據
    ，認定上訴人有犯罪所得，僅於認定上訴人犯罪所得範圍或
    數額時，依「估算」之方法為之。依刑法第38條之2第1項規
    定，並無違誤。
五、刑之量定，屬法院得依職權裁量範疇。原判決已說明第一審
    判決以上訴人之責任為基礎，斟酌刑法第57條所列各款事項
    而為量刑，尚屬妥適，而予維持。既未逾越法定刑之範圍，
    亦無違背公平正義或裁量濫用，自屬裁量權之適法行使，尚
    難指為違法。
六、上訴意旨置原判決之論敘於不顧，徒為事實上之爭辯，並對
    原審採證認事及量刑裁量之職權行使，以自己之說詞，指摘
    原判決違法，與首述法定上訴要件不符。其上訴違背法律上
    之程式，應予駁回。
據上論結，應依刑事訴訟法第395條前段，判決如主文。
中    華    民    國   110    年    11    月    10    日
                  刑事第八庭審判長法  官  李  英  勇  
                                  法  官  洪  兆  隆  
                                  法  官  楊  智  勝  
                                  法  官  吳  冠  霆  
                                  法  官  黃  瑞  華  
本件正本證明與原本無異
                                  書記官
中    華    民    國   110    年    11    月    11    日